【裁判字號】    98,訴,380
【裁判日期】    980430
【裁判案由】    毒品危害防制條例
【裁判全文】
臺灣基隆地方法院刑事判決               98年度訴字第380號
公  訴  人  臺灣基隆地方法院檢察署檢察官
被      告  乙○○
                    樓
上列被告因違反毒品危害防制條例案件，經檢察官提起公訴（98
年度毒偵字第531 號），因被告所犯為死刑、無期徒刑、最輕本
刑為3 年以上有期徒刑或高等法院管轄第一審案件以外之罪，且
於準備程序進行中，被告先就被訴事實為有罪之陳述，經本院合
議庭裁定進行簡式審判程序，判決如下：
    主  文
乙○○施用第一級毒品，累犯，處有期徒刑柒月；又施用第二級
毒品，累犯，處有期徒刑肆月，扣案之吸食器壹只及塑膠鏟壹支
，均沒收之。應執行有期徒刑玖月；扣案之吸食器壹只及塑膠鏟
壹支，均沒收之。
    事  實
一、乙○○前因施用毒品案件，經2 次觀察、勒戒後，均認無繼
    續施用毒品之傾向，先後於民國87年8 月9 日及88年11月16
    日執行完畢釋放，並分別經臺灣基隆地方法院檢察署檢察官
    以87年度偵字第2629號及88年度毒偵字第768 號不起訴處分
    ；復因於觀察、勒戒執行完畢釋放後5 年內施用第二級毒品
    案件，經本院以89年度毒聲字第1373號裁定令入戒治處所強
    制戒治，於90年2 月8 日因停止戒治出監，嗣經撤銷停止戒
    治，再度執行強制戒治，於91年2 月20日執行完畢，翌日接
    續執行另案徒刑，並因同案經前開檢察署檢察官以89年度毒
    偵字第1400號提起公訴，本院以89年度易字第471 號判決判
    處有期徒刑6 月確定，於91年10月6 日執行完畢（不構成累
    犯）；又因施用第二級毒品案件，經本院以93年度易緝字第
    2 號、93年度易字第289 號及94年度易字第216 號判決，分
    別判處有期徒刑7 月、8 月及4 月確定；再因施用第二級毒
    品案件，經本院以98年度基簡字第292 號判決判處有期徒刑
    4 月確定（尚未執行完畢）。另因持有第一級毒品案件，經
    臺灣士林地方法院及臺灣桃園地方法院分別以93年度簡字第
    333 號及93年度桃簡字第2181號判決判處有期徒刑4 月及6
    月確定，與上開93年度易緝字第2 號、93年度易字第289 號
    、94年度易字第216 號判決所科之刑接續執行，於96年2 月
    28日因縮刑期滿執行完畢。
二、詎乙○○仍未戒除毒癮惡習，於98年1 月16日上午某時，在
    位於基隆市○○街之友人住處，以將第一級毒品海洛因摻入
    香菸內點燃吸食之方式，施用第一級毒品；復另行起意，於
    上開時、地，以將第二級毒品安非他命置放於玻璃球內，下
    以火燒烤後，吸食所生煙霧之方式，施用第二級毒品。嗣其
    於98年1 月16日晚間6 時30分許，在基隆市○○區○○街96
    巷11號前為警查獲，並扣得其所有供施用第二級毒品犯罪所
    用之吸食器1 只及塑膠鏟1 支，另經警採集其尿液檢體送驗
    後，始悉上情。
三、案經基隆市警察局移請臺灣基隆地方法院檢察署檢察官偵查
    起訴。
    理  由
壹、程序事項
    被告乙○○所犯者非為死刑、無期徒刑、最輕本刑為3 年以
    上有期徒刑之罪或高等法院管轄第一審案件，其於準備程序
    進行中，先就被訴事實為有罪之陳述，經告知其簡式審判程
    序之旨，並聽取公訴人、被告之意見後，本院合議庭依刑事
    訴訟法第273 條之1 第1 項之規定，裁定由受命法官獨任以
    簡式審判程序進行本案之審理。
貳、實體事項
一、事實認定部分
    上開事實，業據被告於本院審理時坦承不諱，且被告為警查
    獲後，採集之尿液檢體經送臺灣檢驗科技股份有限公司檢驗
    ，確呈海洛因代謝物嗎啡、可待因及安非他命類之陽性檢驗
    結果，此有該公司98年2 月5 日出具之濫用藥物檢驗報告及
    列管毒品人口尿液檢體採集送驗紀錄表附卷可稽，另有吸食
    器1 只及塑膠鏟1 支扣案為佐，足認被告之自白與事實相符
    ，事證明確，被告犯行應堪認定。
二、論罪科刑部分
（一）按毒品危害防制條例於92年7 月9 日修正公布，自93年1
      月9 日施行，其中第20條、第23條將施用毒品之刑事處遇
      程序，區分為「初犯」、「5 年內再犯」及「5 年後再犯
      」，依其立法理由之說明：「初犯」，經觀察、勒戒或強
      制戒治後，應為不起訴處分或不付審理之裁定；經觀察、
      勒戒或強制戒治執行完畢釋放後，「5 年內再犯」者，因
      其再犯率甚高，原實施之觀察、勒戒及強制戒治既已無法
      收其實效，爰依法追訴或裁定交付審理，至於經觀察、勒
      戒或強制戒治執行完畢釋放後，「5 年後再犯」者，前所
      實施之觀察、勒戒或強制戒治已足以遮斷其施用毒品之毒
      癮，為期自新及協助其斷除毒癮，仍適用「初犯」之規定
      ，先經觀察、勒戒或強制戒治之程序，從而，僅限於「初
      犯」及「5 年後再犯」2 種情形，始應先經觀察、勒戒或
      強制戒治程序，倘被告於5 年內已再犯，經依法追訴處罰
      ，縱其第3 次（或第3 次以上）再度施用毒品之時間，在
      初犯經觀察、勒戒或強制戒治執行完畢釋放5 年以後，已
      不合於「5 年後再犯」之規定，且因已於「5 年內再犯」
      ，顯見其再犯率甚高，原實施觀察、勒戒或強制戒治，已
      無法收其實效，應依該條例第10條處罰（最高法院95年第
      7 次及97年第5 次刑事庭會議決議可資參照）。本件被告
      前因施用毒品案件，經2 次觀察、勒戒後，均認無繼續施
      用毒品之傾向，先後於87年8 月9 日及88年11月16日執行
      完畢釋放，並分別經臺灣基隆地方法院檢察署檢察官以87
      年度偵字第2629號及88年度毒偵字第768 號不起訴處分；
      復因於觀察、勒戒執行完畢釋放後5 年內施用第二級毒品
      案件，經本院以89年度毒聲字第1373號裁定令入戒治處所
      強制戒治，於90年2 月8 日因停止戒治出監，嗣經撤銷停
      止戒治，再度執行強制戒治，於91年2 月20日執行完畢，
      翌日接續執行另案徒刑，並因同案，經前開檢察署檢察官
      以89年度毒偵字第1400號提起公訴，本院以89年度易字第
      471 號判決判處有期徒刑6 月確定；又因施用第二級毒品
      案件，經本院以93年度易緝字第2 號、93年度易字第289
      號及94年度易字第216 號判決，分別判處有期徒刑7 月、
      8 月及4 月確定；再因施用第二級毒品案件，經本院以98
      年度基簡字第292 號判決判處有期徒刑4 月確定，此有臺
      灣高等法院被告前案紀錄表在卷供參，是被告於所受觀察
      、勒戒執行完畢釋放後5 年內已再犯，且經依法追訴處罰
      ，足認原實施觀察、勒戒無法收其實效，縱被告本次犯行
      係於所受觀察、勒戒執行完畢釋放5 年後所為，揆諸首揭
      說明，仍不合於毒品危害防制條例第20條第3 項規定之「
      5 年後再犯」，且因被告係於「5 年內再犯」，顯見其再
      犯率甚高，即應依法處罰。
（二）核被告所為，係犯毒品危害防制條例第10條第1 、2 項之
      施用第一、二級毒品罪。被告持有第一級毒品海洛因及第
      二級毒品安非他命以供施用，持有之低度行為應為施用之
      高度行為所吸收，均不另論罪。
（三）被告所為施用第一、二級毒品之行為，犯意各別，所犯為
      構成要件相異之罪，應予分論併罰。
（四）被告曾受如事實欄所載之徒刑執行完畢，此有臺灣高等法
      院被告前案紀錄表在卷供參，其受徒刑之執行完畢，再為
      本件施用第一、二級毒品案件，係於5 年以內故意再犯有
      期徒刑以上之罪，均為累犯，應分別依刑法第47條第1 項
      之規定加重其刑。
（五）爰審酌被告經觀察、勒戒及刑罰矯治後，竟未戒除毒癮之
      惡習，而再三施用毒品，顯認缺乏戒斷決心，然其所為僅
      屬戕害自身之行為，未侵犯其他法益，且於本院審理時坦
      認犯行，犯後態度尚屬良好等一切情狀，分別量處如主文
      所示之刑，並依法定其應執行之刑。
（六）扣案之吸食器1 只及塑膠鏟1 支（扣案吸食器為1 只玻璃
      圓球一端連接玻璃管，玻璃管前方連接一般市售塑膠材質
      之吸管而成，玻璃圓球上有1 孔；扣案塑膠鏟為一般市售
      塑膠吸管，一端斜剪而成，均非專供施用毒品之器具，業
      經本院當庭勘驗屬實），均為被告所有供施用第二級毒品
      犯罪所用之物，已據被告供承在卷，應依刑法第38條第1
      項第2 款之規定宣告沒收之。
據上論斷，應依刑事訴訟法第273 條之1 第1 項、第299 條第1
項前段，毒品危害防制條例第10條第1 項、第2 項、第23條第2
項，刑法第11條前段、第47條第1 項、第38條第1 項第2 款、第
51條第5 款，判決如主文。
本案經檢察官甲○○到庭執行職務。
中    華    民    國    98    年    4     月    30    日
                  刑事第二庭法    官  邰婉玲
以上正本證明與原本無異。
如不服本判決應於收受送達後10日內向本院提出上訴書狀，並應
敘述具體理由；其未敘述上訴理由者，應於上訴期間屆滿後20日
內向本院補提理由書（均須按他造當事人之人數附繕本）「切勿
逕送上級法院」。
中    華    民    國    98    年    4     月    30    日
                            書 記 官  彭筠凱
附錄所犯法條：
毒品危害防制條例第10條
施用第一級毒品者，處 6 月以上 5 年以下有期徒刑。
施用第二級毒品者，處 3 年以下有期徒刑。


司法院資訊處製作；財團法人民間司法改革基金會備份。
